【裁判字號】    99,聲,3471
【裁判日期】    991130
【裁判案由】    聲請具保停止羈押
【裁判全文】
臺灣高等法院刑事裁定                  99年度聲字第3471號
聲  請  人
即  被  告  褚仁傑
聲  請  人
即  被  告
選任辯護人  呂光武  律師
上列聲請人因本院98年度上更（一）字第337號擄人勒贖等案件
，聲請具保停止羈押，本院裁定如下：
    主  文
聲請駁回。
    理  由
一、本件聲請人即被告褚仁傑（下稱被告）因擄人勒贖等案件，
    前經本院訊問後，認有刑事訴訟法第101條第1項第1款、第3
    款之情形，非予羈押，顯難進行審判、執行程序，於民國98
    年6月8日執行羈押，嗣並延長羈押在案。
二、聲請意旨略以：本件相關證據業經調查完畢，且被告家境非
    富，並有幼兒待養育，實無資力可供逃亡，參以被告遭原審
    判處有期徒刑7年2月，現被告業經羈押3年有餘，倘確認有
    本件犯罪，因已執行過半，亦無逃亡之動機。再者，本件係
    共同被告歐運忠、劉建良以強暴手段強押被害人邱明福上車
    ，且在其遭囚禁於三芝期間，被告亦未對其施暴，足見被告
    縱令交保在外，亦不可能對邱明福有報復行為，為此聲請准
    予具保停止羈押等語。
三、按依刑事訴訟法第101條第1項第3款及第101條之2之規定，
    法官決定羈押被告之要件有四：犯罪嫌疑重大，有法定之羈
    押事由，有羈押之必要（即非予羈押，顯難進行追訴、審判
    或執行），無同法第114條不得羈押被告之情形。是被告縱
    符合同法第101條第1項第3款之羈押事由，法官仍須就犯罪
    嫌疑是否重大、有無羈押必要、有無不得羈押之情形予以審
    酌，非謂一符合該款規定之羈押事由，即得予以羈押，此固
    經司法院大法官釋字第665號解釋釋明在案。惟羈押之目的
    ，除在於確保刑事偵查、審判程序之完成外，亦有確保刑罰
    執行之目的，或預防反覆實施特定犯罪，且聲請停止羈押，
    除有刑事訴訟法第114條各款所列情形之一不得駁回者外，
    被告有無羈押之必要，法院自得就具體個案情節予以斟酌決
    定，如就客觀情事觀察，法院許可羈押之裁定在目的與手段
    間之衡量並無明顯違反比例原則情形，即無違法或不當可言
    。又憲法保障人民身體自由之意旨，被告犯上開重罪條款且
    嫌疑重大者，仍應有相當理由認為其有逃亡之虞，法院為確
    保追訴、審判或執行程序之順利進行，此際予以羈押，係屬
    維持刑事司法權有效行使之最後必要手段。倘以重罪常伴有
    逃亡之高度可能性，為脫免刑責及受罰之人性本質，一般正
    常之人，依其合理判斷，可認為該犯重罪嫌疑重大之人具有
    逃亡之相當或然率存在，即已該當相當理由之認定標準，不
    以達到充分可信或確定程度為必要。且其認定，固不得憑空
    臆測，但不以絕對客觀之具體事實為限，若有某些跡象或情
    況作為基礎，即無不可（最高法院98年台抗字第668 號裁定
    參照）。次按羈押之必要與否，應按照訴訟進行程度及其他
    一切情事，由事實審法院斟酌認定，聲請停止羈押，除有同
    法第114條各款所列情形之一不得駁回者外，准許與否，該
    管法院有自由裁量之權（最高法院56年度台抗字第67 號裁
    定要旨參照）。
四、經查：
（一）被告犯刑法第347條第1項之擄人勒贖罪，經原審法院判處
      有期徒刑7年2月，提起上訴後，經本院前審以97年度上訴
      字第5690號判決駁回其上訴，嗣經最高法院發回更審，經
      本院審理終結，於99年11月26日判處有期徒刑7年2月，有
      本院97年度上訴字第5690號刑事判決、98年度上更（一）
      字第337號刑事判決各一份在卷足憑，足認被告犯罪嫌疑
      重大。
（二）查被告犯刑法第347條第1項之擄人勒贖罪，如上所述，經
      本院審理後，於99年11月26日判處有期徒刑7年2月，被告
      犯嫌自屬重大，原羈押原因依然存在。又被告所犯最輕本
      刑為5年以上有期徒刑之重罪，且本案屬得上訴第三審之
      案件，本案尚未確定，復有後續上訴審及執行程序尚待進
      行，為確保審判之順利進行、日後刑之執行，實有繼續羈
      押必要。另審酌被告明知其與被害人邱名福並無任何借貸
      或投資合作等債務關係，竟僅因共同被告曾高陽之提議，
      即參與本件擄人勒索犯行，足認被告法治觀念甚低，倘若
      法院最後判決結果非其所預期之罪刑，尚難期待被告能服
      膺法院判決結果，其逃亡之誘因也隨之增加，堪認有事實
      足認被告有逃亡之虞，非予羈押難以確保審判、執行程
      序之順利進行，自有繼續羈押之必要，被告辯稱本件已無
      羈押之必要行云云，要無足採。再者，參酌被告涉犯擄人
      勒贖罪，犯罪情節重大，且助長不良風氣，嚴重危害社會
      、國家法益，權衡國家刑事司法權之有效行使、社會秩序
      及公共利益、被告人身自由之私益及防禦權受限制之程度
      ，認對被告維持羈押處分尚屬適當、必要，亦合乎比例原
      則。至被告對被害人是否會有報復行為，與是否得具保停
      止羈押無關，自難採為具保停止羈押之理由，附此敘明。
（三）綜上所述，本院審酌全案卷證及被告上揭聲請理由各情，
      認前開羈押原因尚未消滅，並斟酌命該被告具保、責付或
      限制住居等侵害較小之手段，均不足以確保審判或執行程
      序之順利進行等情。是經本院審酌後，被告羈押原因既尚
      未消滅，其以上開情詞聲請具保停止羈押，要屬無據，自
      難准許，應予駁回。
據上論斷，應依刑事訴訟法第220條，裁定如主文。
中    華    民    國    99    年    11    月    30    日
                  刑事第十五庭  審判長法  官  沈宜生
                                      法  官  林明俊
                                      法  官  吳炳桂
以上正本證明與原本無異。
如不服本裁定，應於收受送達後五日內向本院提出抗告狀。
                                      書記官  洪雅蔓
中    華    民    國    99    年    12    月    2     日

司法院資訊處製作；財團法人民間司法改革基金會備份。
